ACORDAO-COMPLETO-2486234

ACÓRDÃO 10435/2021 ATA 29/2021 - SEGUNDA CÂMARA

VISTOS, relatados e discutidos estes autos de Tomada de Contas Especial, instaurada pela Secretaria Especial da Cultura, em desfavor da empresa Arte em Marketing - Projetos e Eventos Ltda. - ME, Cláudia Regina Silva Macêdo e Pedro Victor Silva Macêdo, em razão da não comprovação da regular aplicação dos recursos captados para a execução do projeto cultural intitulado "Circuito de Teatro Centro Oeste" (Pronac 044817) ;
ACORDAM os Ministros do Tribunal de Contas da União, reunidos em sessão de Segunda Câmara, ante as razões expostas pelo Relator, em:
9.1. acolher parcialmente as alegações de defesa apresentadas pelos responsáveis Arte em Marketing - Projetos e Eventos Ltda. - ME, Cláudia Regina Silva Macêdo, Flávio Vinícius Macedo e Pedro Victor Silva Macêdo;
9.2. fixar novo e improrrogável prazo de 15 (quinze) dias, a contar da notificação, com fundamento nos arts. 12, §§ 1º e 2º, da Lei 8.443/1992 e 202, §§ 2º e 3º, do Regimento Interno do TCU, para que os responsáveis Arte em Marketing - Projetos e Eventos Ltda. - ME, Cláudia Regina Silva Macêdo, Flávio Vinícius Macêdo e Pedro Victor Silva Macêdo efetuem e comprovem perante este Tribunal, o recolhimento das quantias a seguir especificadas aos cofres do Fundo Nacional de Cultura - FNC, atualizada monetariamente a partir das datas indicadas até a data do efetivo recolhimento, na forma prevista na legislação em vigor:
	Data 
	Valor histórico (R$) 

	25/3/2010
	7.947,48

	7/4/2010
	32.500,00

	12/5/2010
	32.500,00

	13/8/2010
	30.000,00

9.3. informar aos responsáveis que o recolhimento tempestivo das quantias acimas indicadas, atualizada monetariamente, sanará o processo e resultará na regularidade com ressalva das presentes contas; por outro lado, a ausência dessa liquidação levará à irregularidade de suas contas, com imputação de débito, que além de ser atualizado monetariamente será também acrescido de juros moratórios;
9.4. enviar cópia deste Acórdão à Secretaria Especial da Cultura e aos responsáveis, para ciência.

Tomada de contas especial instaurada pela Secretaria Especial da Cultura, em desfavor dos responsáveis Arte Em Marketing - Projetos e Eventos Ltda.  Me, Cláudia Regina Silva Macêdo e Pedro Victor Silva Macêdo, em razão da não comprovação da regular aplicação dos recursos captados para a execução do projeto cultural intitulado Circuito de Teatro Centro Oeste (Pronac 044817), cujo objetivo consistia em apresentar, durante 12 (doze) meses, um grande espetáculo teatral, mensal, nas cidades de Brasília, Goiânia e Palmas

Segunda Câmara

Secretaria Especial da Cultura.

3. Interessados/Responsáveis:
3.1. Responsáveis: Arte em Marketing - Projetos e Eventos Ltda. - ME (02.437.404/0001-72); Cláudia Regina Silva Macêdo (XXX.078.601-XX); Flávio Vinicius Macêdo (XXX.766.441-XX); Pedro Victor Silva Macêdo (XXX.576.271-XX).

13.1. Ministros presentes: Bruno Dantas (Presidente), Augusto Nardes, Aroldo Cedraz (Relator) e Raimundo Carreiro.
13.2. Ministros-Substitutos presentes: Marcos Bemquerer Costa e André Luís de Carvalho.

ACORDAO-COMPLETO-2562944

Acórdão de Relação 8130/2022 - Segunda Câmara

Acórdão de Relação

ACORDAO-COMPLETO-2544513

Acórdão de Relação 4312/2022 - Segunda Câmara

AROLDO CEDRAZ

Transcrevo, a seguir, a instrução técnica de peça 108, que contou com a anuência do corpo diretivo da SecexTCE (peças 109 e 110) e do MPTCU (peça 111) :
"INTRODUÇÃO
Cuidam os autos de tomada de contas especial instaurada pela Secretaria Especial da Cultura, em desfavor dos responsáveis Arte Em Marketing - Projetos e Eventos Ltda. - Me, Cláudia Regina Silva Macêdo e Pedro Victor Silva Macêdo, em razão da não comprovação da regular aplicação dos recursos captados para a execução do projeto cultural intitulado "Circuito de Teatro Centro Oeste" (Pronac 044817) , cujo objetivo consistia em apresentar, durante 12 (doze) meses, um grande espetáculo teatral, mensal, nas cidades de Brasília, Goiânia e Palmas (peça 1, p. 3) .
HISTÓRICO
Em 12/6/2019, instaurou-se a presente tomada de contas especial (e-tce nº 3951/2019) , com base na determinação contida no subitem 9.8.1 do Acórdão 1377/2019-TCU-Plenário, proferido no processo TC Processo 001.463/2016-0 (peça 55) .
A referida deliberação se inseriu em contexto originado a partir da Nota 357/2010/CONJUR-MinC/AGU, de 13/12/2010, constante daqueles autos (peça 1, p. 60-62) , na qual fora analisado o Procedimento Administrativo Disciplinar (PAD) instaurado em face do Sr. Flávio Vinícius Macêdo, servidor pertencente aos quadros do MinC. No procedimento, identificou-se que esse servidor era sócio cotista da empresa Arte em Marketing - Projetos e Eventos Ltda. - Me, juntamente com sua esposa, a Sra. Cláudia Regina Silva Macêdo, e seu filho, o Sr. Pedro Victor Silva Macêdo. Contemporaneamente, verificou-se que o referido servidor e sua empresa estavam à frente de 118 projetos culturais em tramitação no MinC.
A Portaria nº 418, de 29/9/2005, publicada em 30/9/2005 (peça 6) , autorizou a captação do valor de apoio, totalizando R$ 658.158,00, sendo o período de execução do convênio de 30/9/2005 a 31/12/2010 (prorrogado - peça 30, p. 1) , recaindo o prazo para prestação de contas em 27/4/2011.
Do montante autorizado, a empresa proponente captou R$ 645.000,00  (98%) , os quais, de acordo com os extratos bancários da conta específica (peça 24) , foram creditados nas seguintes datas:
	Data 
	Valor (R$) 

	28/12/2006
	100.000,00

	4/6/2007
	60.000,00

	15/12/2009
	250.000,00

	29/12/2009
	70.000,00

	25/3/2010
	70.000,00

	7/4/2010
	32.500,00

	12/5/2010
	32.500,00

	13/8/2010
	30.000,00

A prestação de contas encaminhada ao extinto Ministério da Cultura, em 7/11/2010 (peças 17-28) , foi objeto de análise pelo Parecer Técnico 116/2016-SEFIC-PASSIVO/G1, de 13/9/2016 (peça 30) , que propôs a reprovação das contas, em virtude das seguintes constatações:
	a) não foi possível comprovar a realização do objeto;
	b) não foi possível comprovar o atendimento das medidas de acessibilidade;
	c) o plano de distribuição não foi cumprido, visto que os produtos ou direitos resultantes do projeto não foram realizados dentro dos limites estabelecidos, bem como não proporcionou a democratização do acesso aos bens e serviços resultantes, não atendendo ao contido no nos artigos Art. 27, 44;45 e 46 do Decreto 5.761/2006;
	d) o Plano de Divulgação não foi executado conforme o Plano Básico de Divulgação aprovado pela Comissão Nacional de Incentivo à Cultura - CNIC, pois não atendeu ao art. 47 do Decreto n. 5.761/2006, por não conter a logomarca do MinC nos produtos;
	e) não foram apresentados os recibos de mecenato;
	f) relatório final preenchido de forma sucinta, sem narrar como ocorreu a execução do projeto.
Em acolhimento ao Laudo Final sobre a Prestação de Contas nº 254/2018/G1/SEFIC/MinC, de 5/10/2018 (peça 31, p. 1) , o titular da Sefic reprovou a prestação de contas, deferindo a inadimplência da proponente (peça 31, p. 2) . A reprovação das contas foi publicada na Portaria 766, de 13/12/2018 (peça 34) 
Os responsáveis arrolados na fase interna foram devidamente comunicados acerca da reprovação da prestação de contas (peças 32, 33, 35, 36, 44-53) e, apesar de terem solicitado prorrogação de prazo para prestar informações acerca da prestação de contas, em 19/1/2019 (peça 37) , não mais se manifestaram, mesmo instados para tanto (peças 38, 39 e 40) , e também não promoveram a devolução dos recursos, instaurando-se a tomada de contas especial com base na determinação contida no subitem 9.8.1 do Acórdão 1377/2019-TCU-Plenário (peça 55) .
O fundamento para a instauração da Tomada de Contas Especial, conforme consignado na matriz de responsabilização elaborada pelo tomador de contas, foi a constatação da seguinte irregularidade: 
Ausência parcial de documentação de prestação de contas dos recursos federais repassados ao ARTE EM MARKETING - PROJETOS E EVENTOS LTDA. - ME, no âmbito do Apresentar, durante 12 meses, um grande espetáculo teatral, mensal, nas cidades de Brasília, Goiânia, Palmas.
	No Relatório de TCE nº 3951/2019 (peça 57) , o tomador de contas concluiu que o prejuízo importaria no valor original de R$ 645.000,00, imputando a responsabilidade à empresa Arte Em Marketing - Projetos e Eventos Ltda. - Me, e à sua sócia-administradora, Sra. Cláudia Regina Silva Macêdo, na condição de dirigente. 
O relatório de auditoria 	da CGU ratificou as conclusões do Tomador de Contas (peça 60) . Após serem emitidos o certificado de auditoria e o parecer do dirigente do órgão de controle interno e o pronunciamento ministerial (peças 61, 62 e 63) , o processo foi encaminhado ao TCU.
Na instrução inicial (peça 66, p. 4-6, itens 24-36) , definiu-se a responsabilidade da empresa Arte em Marketing, solidariamente com a Sra. Cláudia Regina Silva Macêdo e o Sr. Pedro Vitor Silva Macêdo.
Registra-se que, em relação ao Sr. Pedro Vitor Silva, a instrução inicial divergiu do Tomador de Contas, tendo se concluído pela necessidade de sua inclusão no polo passivo da TCE, a partir de análise à documentação acostada aos autos, conforme o excerto (peça 66, p. 4) :
24. Acerca do responsável legal da empresa Arte Em Marketing - Projetos e Eventos Ltda. - Me, conforme cópias de contrato social adicionadas aos autos (peças 2 e 8) a administração da sociedade competia a:
a) Cristiano Dias Bernardes (CPF XXX.744.871-XX) : de 25/1/2005 a 24/1/2007;
b) Cláudia Regina Silva Macêdo (CPF XXX.078.601-XX) : de 25/1/2007 até presente data;
c) Pedro Victor Silva Macêdo (CPF XXX.576.271-XX) : de 5/6/2009 até presente data.
25. Não consta dos autos alterações no contrato social indicando a administração da empresa pelo Sr. Pedro Victor Silva Macêdo. Todavia, em narrativa constante de parecer jurídico (peça 9) , informa-se que a partir de 2009 teria assumido também a administração da empresa o Sr. Pedro Victor Silva Macêdo, filho da Sra. Cláudia Regina Silva Macêdo.
26. Em consulta à base de dados CNPJ da Receita Federal feita em 14/5/2020, consta que o Sr. Pedro Victor Silva Macêdo é sócio administrador da empresa desde 5/6/2009, corroborando a informação contida nos autos. Consta também que a Sra. Cláudia Regina Silva Macêdo continuou como sócia administradora (grifo nosso) .
Outrossim, a auditora responsável pela instrução entendeu que o Sr. Flávio Vinícius Macêdo - detentor de 15% das cotas da sociedade, entre 12/1/2006 e 19/5/2011 -, deveria ter sua responsabilidade afastada, tendo em vista que, à época em que integrou o quadro societário da empresa, " não havia vedação à continuidade de projetos já aprovados para empresas com participação de servidores do MinC em seus quadros societários. Havia proibição apenas de pagamentos por serviços de consultoria ou assistência técnica prestados pelos servidores (art. 24, inciso II da IN-MinC 1/2010) , serviços que não se enquadram no projeto em questão, que tinha como objetivo a realização de espetáculos teatrais". 
Nessa linha, foi proposta a realização da citação dos responsáveis Arte Em Marketing - Projetos e Eventos Ltda. - Me, Cláudia Regina Silva Macêdo e Pedro Victor Silva Macêdo, nos seguintes termos:
Irregularidade 1: ausência parcial de documentação de prestação de contas dos recursos federais repassados ao ARTE EM MARKETING - PROJETOS E EVENTOS LTDA. - ME, no âmbito do Pronac 044817.
	Evidências da irregularidade: documento técnico presente na peça 30.
	Normas infringidas: Art. 37, caput, c/c o art. 70, parágrafo único, da Constituição da República Federativa do Brasil, art. 93 do Decreto-lei 200/1967; art. 66, caput, do Decreto 93.872/1986, art. 10 da Instrução Normativa 71/2012, art. 3º; art. 4o da Decisão Normativa TCU 155/2016, alíneas 'e' e 'f'. Portaria nº 46/1998, art. 39. Portaria nº 86/2014, art. 6º, inciso III, alíneas 'a' e 'c'.  
	Débitos relacionados aos responsáveis Cláudia Regina Silva Macêdo (CPF: XXX.078.601-XX) e Arte Em Marketing - Projetos e Eventos Ltda. - Me (CNPJ: 02.437.404/0001-72) :
	Data de ocorrência
	Valor histórico (R$) 

	28/12/2006
	100.000,00

	4/6/2007
	60.000,00

		Cofre credor: Fundo Nacional de Cultura.
		Responsável: Arte Em Marketing - Projetos e Eventos Ltda. - Me (CNPJ: 02.437.404/0001-72) .
Conduta: apresentar de forma incompleta a documentação relativa à prestação de contas dos recursos federais repassados por meio do instrumento em questão.
Nexo de causalidade: a apresentação incompleta da documentação da prestação de contas impediu a comprovação da regular aplicação dos recursos federais repassados, no âmbito do instrumento em questão, resultando em presunção de dano ao erário.
Culpabilidade: não há excludentes de ilicitude, de culpabilidade e de punibilidade; é razoável supor que o administrador responsável pela pessoa jurídica tinha consciência da ilicitude de sua conduta; era exigível conduta diversa da praticada, qual seja, apresentar, por meio de seus administradores, a prestação de contas contendo todos os documentos necessários à comprovação da regular aplicação dos recursos federais repassados, conforme estabelecido nas normas aplicáveis. 
		Responsável: Cláudia Regina Silva Macêdo (CPF: XXX.078.601-XX) .
Conduta: apresentar de forma incompleta a documentação relativa à prestação de contas dos recursos federais repassados por meio do instrumento em questão.
Nexo de causalidade: a apresentação incompleta da documentação da prestação de contas impediu a comprovação da regular aplicação dos recursos federais repassados, no âmbito do instrumento em questão, resultando em presunção de dano ao erário.
Culpabilidade: não há excludentes de ilicitude, de culpabilidade e de punibilidade; é razoável supor que o administrador responsável pela pessoa jurídica tinha consciência da ilicitude de sua conduta; era exigível conduta diversa da praticada, qual seja, apresentar a prestação de contas contendo todos os documentos necessários à comprovação da regular aplicação dos recursos federais repassados, conforme estabelecido nas normas aplicáveis. 
	Débitos relacionados aos responsáveis Cláudia Regina Silva Macêdo (CPF: XXX.078.601-XX) , Pedro Victor Silva Macêdo (CPF: XXX.576.271-XX) e Arte Em Marketing - Projetos e Eventos Ltda. - Me (CNPJ: 02.437.404/0001-72) :
	Data de ocorrência
	Valor histórico (R$) 

	15/12/2009
	250.000,00

	29/12/2009
	70.000,00

	25/3/2010
	70.000,00

	7/4/2010
	32.500,00

	12/5/2010
	32.500,00

	13/8/2010
	30.000,00

		Cofre credor: Fundo Nacional de Cultura.
		Responsável: Arte Em Marketing - Projetos e Eventos Ltda. - Me (CNPJ: 02.437.404/0001-72) .
Conduta: apresentar de forma incompleta a documentação relativa à prestação de contas dos recursos federais repassados por meio do instrumento em questão.
Nexo de causalidade: a apresentação incompleta da documentação da prestação de contas impediu a comprovação da regular aplicação dos recursos federais repassados, no âmbito do instrumento em questão, resultando em presunção de dano ao erário.
Culpabilidade: não há excludentes de ilicitude, de culpabilidade e de punibilidade; é razoável supor que o administrador responsável pela pessoa jurídica tinha consciência da ilicitude de sua conduta; era exigível conduta diversa da praticada, qual seja, apresentar, por meio de seus administradores, a prestação de contas contendo todos os documentos necessários à comprovação da regular aplicação dos recursos federais repassados, conforme estabelecido nas normas aplicáveis. 
		Responsável: Pedro Victor Silva Macêdo (CPF: XXX.576.271-XX) .
Conduta: apresentar de forma incompleta a documentação relativa à prestação de contas dos recursos federais repassados por meio do instrumento em questão.
Nexo de causalidade: a apresentação incompleta da documentação da prestação de contas impediu a comprovação da regular aplicação dos recursos federais repassados, no âmbito do instrumento em questão, resultando em presunção de dano ao erário.
Culpabilidade: não há excludentes de ilicitude, de culpabilidade e de punibilidade; é razoável supor que o administrador responsável pela pessoa jurídica tinha consciência da ilicitude de sua conduta; era exigível conduta diversa da praticada, qual seja, apresentar a prestação de contas contendo todos os documentos necessários à comprovação da regular aplicação dos recursos federais repassados, conforme estabelecido nas normas aplicáveis. 
		Responsável: Cláudia Regina Silva Macêdo (CPF: XXX.078.601-XX) .
Conduta: apresentar de forma incompleta a documentação relativa à prestação de contas dos recursos federais repassados por meio do instrumento em questão.
Nexo de causalidade: a apresentação incompleta da documentação da prestação de contas impediu a comprovação da regular aplicação dos recursos federais repassados, no âmbito do instrumento em questão, resultando em presunção de dano ao erário.
Culpabilidade: não há excludentes de ilicitude, de culpabilidade e de punibilidade; é razoável supor que o administrador responsável pela pessoa jurídica tinha consciência da ilicitude de sua conduta; era exigível conduta diversa da praticada, qual seja, apresentar a prestação de contas contendo todos os documentos necessários à comprovação da regular aplicação dos recursos federais repassados, conforme estabelecido nas normas aplicáveis. 
Encaminhamento: citação.
Por sua vez, o diretor técnico manifestou divergência quanto à exclusão do Sr. Flávio Vinícius Macêdo do rol de responsáveis, entendo necessária sua responsabilização solidária por todo o dano ao erário apurado no processo (peça 67) . Nessa linha, destaca-se o excerto a seguir:
 Ocorre que a apuração de irregularidades em Tomadas de Contas Especiais independe de haver ou não violação a normas internas do tipo mencionado pela Auditora.
 A investigação de irregularidades, débitos e responsabilidades em TCEs deve basear-se em indícios de nexo de causalidade entre as condutas dos responsáveis e o dano verificado.
 Em regra, o Tribunal entende que sócios não administradores e sem qualquer indício de participação direta nos atos que resultaram em dano ao erário não devem ser responsabilizados. Mas há a exceção mencionada na transcrição do item 2 acima, ou seja, "situações em que fica patente que estes também se valeram de forma abusiva da sociedade empresária para tomar parte nas práticas irregulares".
 No caso concreto, não vejo necessidade de ligação entre a violação (ou não) de norma interna do Ministério da Cultura e os indícios de o responsável ter se valido de forma abusiva da sociedade empresária para tomar parte nas práticas irregulares.
 O mero fato de o servidor do Ministério da Cultura participar, como sócio, de uma empresa que capta recursos públicos em 118 projetos culturais, ao meu ver, é indício suficiente para se considerar, ainda em sede de citação, que ele possa ter participado ativamente das irregularidades que resultaram em prejuízo ao erário e, consequentemente, em lucro ilegal à empresa da qual era sócio.
 Não se está aqui julgando o fato de ele ter ou não violado norma interna do Ministério da Cultura. O que se está fazendo aqui é indagar se há indícios de que, junto com a sócia administradora e com a pessoa jurídica, o sócio não administrador e também servidor do Ministério da Cultura possa ter tomado parte nas ações, no âmbito do projeto cultural de que trata esta TCE, que levaram o Erário a prejuízo.
 Na resposta à citação, o referido responsável terá a chance de argumentar e apresentar evidências de que nada sabia e de que não tinha a menor ideia de que a empresa de que era sócio não administrador havia praticado atos lesivos ao Erário, bem como que, além de nada saber, nenhum ganho auferiu das referidas práticas.
 Entretanto, isso deve ficar relegado à fase de análise do mérito, sendo temerário excluir sua responsabilidade antes mesmo da citação, ainda mais levando-se em conta a determinação do Tribunal de Contas da União, por meio do Acórdão 1377/2019-TCU-Plenário, de que os fatos envolvendo o referido servidor fossem investigados por meio de Tomadas de Contas Especiais. Entendo que não há investigação completa se o responsável mor, objeto do dito Acórdão, não é sequer citado.
 Ante todo o exposto, manifesto-me parcialmente de acordo com a proposta de encaminhamento constante da instrução precedente, propondo que, além das citações ali mencionadas, seja também citado o Sr. Flávio Vinícius Macêdo, solidariamente aos demais responsáveis nos dois débitos registrados, utilizando-se os mesmos textos de irregularidade, normas infringidas, débito, conduta, nexo de causalidade e culpabilidade atribuídos à responsável Cláudia Regina Silva Macêdo (grifo nosso) .
A proposta do diretor técnico foi acolhida pelo titular desta Secex-TCE e pelo Ministro Relator (peças 68 e 69) , realizando-se as citações dos responsáveis, nos moldes adiante:
 Cláudia Regina Silva Macêdo - promovida a citação do responsável, conforme delineado adiante:
	Comunicação: Ofício 25498/2020 - Seproc (peça 78) 
Data da Expedição: 5/6/2020
Data da Ciência: 9/6/2020 (peça 82) 
Nome Recebedor: Ilegível.
Observação: Ofício enviado para o endereço do responsável, conforme pesquisa de endereço nos sistemas corporativos do TCU.
Prorrogações de prazo:
	Documento
	Nova data limite

	Termo (peça 90) 
	8/8/2020

Fim do prazo para a defesa: 8/8/2020
	
	Comunicação: Ofício 26768/2020 - Seproc (peça 79) 
Data da Expedição: 8/6/2020
Data da Ciência: 12/6/2020 (peça 84) 
Nome Recebedor: Gleison Lopes
Observação: Ofício enviado para o endereço do responsável, conforme pesquisa de endereço no sistema da Receita Federal.
Prorrogações de prazo:
	Documento
	Nova data limite

	Termo (peça 93) 
	11/8/2020

Fim do prazo para a defesa: 11/8/2020
	
 Arte Em Marketing - Projetos e Eventos Ltda. - Me - promovida a citação do responsável, conforme delineado adiante:
	Comunicação: Ofício 25502/2020 - Seproc (peça 75) 
Data da Expedição: 5/6/2020
Data da Ciência: 9/6/2020 (peça 83) 
Nome Recebedor: Ilegível
Observação: Ofício enviado para o endereço do responsável, conforme pesquisa de endereço no sistema da Receita Federal.
Prorrogações de prazo:
	Documento
	Nova data limite

	Termo (peça 91) 
	8/8/2020

Fim do prazo para a defesa: 8/8/2020
	
 Pedro Victor Silva Macêdo - promovida a citação do responsável, conforme delineado adiante:
	Comunicação: Ofício 25511/2020 - Seproc (peça 77) 
Data da Expedição: 5/6/2020
Data da Ciência: 9/6/2020 (peça 81) 
Nome Recebedor: Juscelino
Observação: Ofício enviado para o endereço do responsável, conforme pesquisa de endereço no sistema da Receita Federal.
Prorrogações de prazo:
	Documento
	Nova data limite

	Termo (peça 90) 
	8/8/2020

Fim do prazo para a defesa: 8/8/2020
	
 Flávio Vinícius Macêdo - promovida a citação do responsável, conforme delineado adiante: 
	Comunicação: Ofício 25504/2020 - Seproc (peça 76) 
Data da Expedição: 27/5/2020
Data da Ciência: 9/6/2020 (peça 80) 
Nome Recebedor: Ilegível
Observação: Ofício enviado para o endereço do responsável, conforme pesquisa de endereço no sistema da Receita Federal.
Prorrogações de prazo:
	Documento
	Nova data limite

	Termo (peça 92) 
	8/8/2020

Fim do prazo para a defesa: 8/8/2020
	
Embora todos os responsáveis tenham comparecido aos autos, sendo deferidos os pedidos de prorrogação de prazo e de sustentação oral formulados por seus representantes (peças 93 e 95) , deixaram transcorrer o prazo adicional, sem apresentarem suas alegações de defesa, sendo considerados revéis, nos termos do art. 12, §3º, da Lei 8.443/1992.
Diante de revelia dos responsáveis, sobreveio aos autos nova instrução técnica (peça 97) , encaminhando proposta de julgamento pela irregularidade das contas dos responsáveis, com condenação ao pagamento de débito e multa individual (art. 57 da Lei 8.443/1992) . A proposta foi acolhida pelos dirigentes da Secex-TCE (peças 98 e 99) e pelo representante do MPTCU (peça 100) .
Já se encontrando os autos conclusos para julgamento, os responsáveis ingressaram com intempestivas alegações de defesa (peças 101-105) , as quais foram recebidas pelo Ministro Relator, excepcionalmente, em prestígio ao princípio da verdade real (peça 106) , sendo os autos encaminhados para novo exame desta unidade técnica, à luz dos elementos supervenientes.
ANÁLISE DOS PRESSUPOSTOS DE PROCEDIBILIDADE DA IN/TCU 71/2012
Avaliação de Viabilidade do Exercício do Contraditório e Ampla Defesa
Verifica-se que não houve o transcurso de mais de dez anos desde o fato gerador sem que tenha havido a notificação dos responsáveis pela autoridade administrativa federal competente (art. 6º, inciso II, c/c art. 19 da IN/TCU 71/2012, modificada pela IN/TCU 76/2016) , uma vez que o fato gerador da irregularidade sancionada ocorreu em 27/4/2011, e os responsáveis foram notificados sobre a irregularidade pela autoridade administrativa competente conforme abaixo:
0. Arte Em Marketing - Projetos e Eventos Ltda - Me, por meio do Comunicado 254/2018 (peça 32) , recebido em 27/12/2018, conforme AR (peça 35) .
0. Cláudia Regina Silva Macêdo, por meio do Ofício nº 35/2019 (peça 45) , recebido em 22/11/2019, conforme AR (peça 50) .
0. Flávio Vinícius de Macêdo, por meio do Ofício nº 37/2019 (peça 47) , recebido em 22/11/2019, conforme AR (peça 52) .
Pedro Victor Silva Macêdo, excepcionalmente, não houve notificação, entretanto, foi citado pelo TCU por meio do Ofício 25511/2020-TCU/Seproc (peça 77) , recebido em 9/6/2020 (peça 81) .
Valor de Constituição da TCE 	
	Verifica-se, ainda, que o valor atualizado do débito apurado (sem juros) em 1/1/2017 é de R$ 1.055.277,94, portanto superior ao limite mínimo de R$ 100.000,00, na forma estabelecida conforme os arts. 6º, inciso I, e 19 da IN/TCU 71/2012, modificada pela IN/TCU 76/2016. 
OUTROS PROCESSOS/DÉBITOS NOS SISTEMAS DO TCU COM OS MESMOS RESPONSÁVEIS
	Informa-se que foi encontrado processo no Tribunal com os mesmos responsáveis:
	Responsável
	Processos

	Cláudia Regina Silva Macêdo
	Processo 033.533/2020-2 [TCE, aberto, "TCE instaurada pelo (a) Secretaria Especial da Cultura em razão de Não comprovação da regular aplicação dos recursos repassados pela União, Lei nº 8.313/1991 (Lei federal de Incentivo à Cultura/Rouanet) , que teve por objeto Montagem de três espetáculos de dança a serem apresentados em 2006/2007 pela Cia Sociedade Masculina, com os coreógrafos Henrique Rodovalho, Jorge Gárcia e Antonios Foniadkis. (nº da TCE no sistema: 242/2020) "]
Processo 031.321/2020-8 [TCE, aberto, "TCE instaurada pelo (a) Secretaria Especial da Cultura em razão de Não comprovação da regular aplicação dos recursos repassados pela União, Lei nº 8.313/1991 (Lei federal de Incentivo à Cultura/Rouanet) , que teve por objeto Edição de um livro que iria relatar a relação entre a cultura, o cooperativismo e a arte. Como a cultura se transformou no cooperativismo e como o cooperativismo desenvolveu a arte. Este livro seria uma obra de referência, mas também histórica, já que abordaria aspectos históricos da humanidade, os valores, crenças, costumes e tradições. (nº da TCE no sistema: 3983/2019) "]
Processo 015.525/2020-1 [TCE, aberto, "TCE instaurada pelo (a) Secretaria Especial de Cultura em razão de Não comprovação da regular aplicação dos recursos repassados pela União, Lei nº 8.313/1991 (Lei federal de Incentivo à Cultura/Rouanet) , que teve por objeto O projeto tem como objetivo a publicação de um livro que narrará a história das viagens e do turismo no tempos, desde a antiguidade até os das de hoje. A concepção será em forma de textos, frases, crônicas, poemas e editoriais, devidamente integrados com a arte fotográfica, desenhos, ilustrações, gráficos, mapas, animações, artes visuais, etc. Tiragem: 2.000 exemplares, no formato aberto, 72,0 x 30,5 e formato fechado 29,5 x 30,5 cm, 200 páginas. (nº da TCE no sistema: 3950/2019) "]
Processo 001.463/2016-0 [TCE, aberto, "Pronac 10-11729 - "Projeto Sociedade Masculina 2011""]

	Arte Em Marketing - Projetos e Eventos Ltda - Me
	Processo 033.533/2020-2 [TCE, aberto, "TCE instaurada pelo (a) Secretaria Especial da Cultura em razão de Não comprovação da regular aplicação dos recursos repassados pela União, Lei nº 8.313/1991 (Lei federal de Incentivo à Cultura/Rouanet) , que teve por objeto Montagem de três espetáculos de dança a serem apresentados em 2006/2007 pela Cia Sociedade Masculina, com os coreógrafos Henrique Rodovalho, Jorge Gárcia e Antonios Foniadkis. (nº da TCE no sistema: 242/2020) "]
Processo 031.321/2020-8 [TCE, aberto, "TCE instaurada pelo (a) Secretaria Especial da Cultura em razão de Não comprovação da regular aplicação dos recursos repassados pela União, Lei nº 8.313/1991 (Lei federal de Incentivo à Cultura/Rouanet) , que teve por objeto Edição de um livro que iria relatar a relação entre a cultura, o cooperativismo e a arte. Como a cultura se transformou no cooperativismo e como o cooperativismo desenvolveu a arte. Este livro seria uma obra de referência, mas também histórica, já que abordaria aspectos históricos da humanidade, os valores, crenças, costumes e tradições. (nº da TCE no sistema: 3983/2019) "]
Processo 031.322/2020-4 [TCE, aberto, "TCE instaurada pelo (a) Secretaria Especial da Cultura em razão de Não comprovação da regular aplicação dos recursos repassados pela União, Lei nº 8.313/1991 (Lei federal de Incentivo à Cultura/Rouanet) , que teve por objeto O projeto "Sincretismo" pretende montar um espetáculo de dança contemporânea, entendendo como tal a dança, que em sua estrutura utiliza-se de conceitos da pós-modernidade tais como: simultaneidade, pluralidade de linguagens, retratando o homem em relação a sua época e observando os mecanismos de ação/reação diante de elementos externos com os que dividem o espaço. (nº da TCE no sistema: 4029/2019) "]
Processo 015.526/2020-8 [TCE, aberto, "TCE instaurada pelo (a) Secretaria Especial de Cultura em razão de Não comprovação da regular aplicação dos recursos repassados pela União, Lei nº 8.313/1991 (Lei federal de Incentivo à Cultura/Rouanet) , que teve por objeto Realizar, de segunda a sábado, todas as semanas, de abril a dezembro/2003 , espetáculos musicais que compreendem samba, bossa nova e músicas regionais de outros estados brasileiros, nas dependências do Restaurante Feitiço Mineiro de Brasília/DF. (nº da TCE no sistema: 3955/2019) "]
Processo 015.525/2020-1 [TCE, aberto, "TCE instaurada pelo (a) Secretaria Especial de Cultura em razão de Não comprovação da regular aplicação dos recursos repassados pela União, Lei nº 8.313/1991 (Lei federal de Incentivo à Cultura/Rouanet) , que teve por objeto O projeto tem como objetivo a publicação de um livro que narrará a história das viagens e do turismo no tempos, desde a antiguidade até os das de hoje. A concepção será em forma de textos, frases, crônicas, poemas e editoriais, devidamente integrados com a arte fotográfica, desenhos, ilustrações, gráficos, mapas, animações, artes visuais, etc. Tiragem: 2.000 exemplares, no formato aberto, 72,0 x 30,5 e formato fechado 29,5 x 30,5 cm, 200 páginas. (nº da TCE no sistema: 3950/2019) "]
Processo 001.463/2016-0 [TCE, aberto, "Pronac 10-11729 - "Projeto Sociedade Masculina 2011""]

	Pedro Victor Silva Macêdo
	Processo 001.463/2016-0 [TCE, aberto, "Pronac 10-11729 - "Projeto Sociedade Masculina 2011""]

 A tomada de contas especial está, assim, devidamente constituída e em condição de ser instruída.
EXAME TÉCNICO
Os responsáveis apresentaram defesa em conjunto, a qual se compõe de arrazoado, no qual constam as alegações propriamente ditas (peça 101) , e de documentos comprobatórios, constituídos basicamente por fotos de cartazes e releases da imprensa, noticiando as diversas apresentações teatrais, cujas realizações pretende demonstrar (peças 102-105) .
A defesa principiou contextualizando os fatos subjacentes à TCE, sustentando que o Pronac 04-4817 teria cumprido os objetivos propostos, e que os recursos "repassados pela União" foram aplicados "de forma proba e correta". No intuito de comprovar essas alegações, informou estar discriminando as provas documentais de todos os espetáculos e apresentações realizadas entre 2007 e 2011.
Conforme segue exposto, as alegações se desdobraram nos tópicos "Dos Espetáculos" e "Considerações Gerais", que serão adiante analisados conjuntamente.
	I - Dos espetáculos:
Sob esse título, foram enumerados os espetáculos realizados no período mencionado (2007-2011) , discriminando-se as respectivas datas e locais de realizações, acompanhadas dos cartazes correspondentes e de cópias dos meios de divulgação utilizados (no arrazoado e na documentação complementar da defesa - peças 102-105) .
No intuito de sistematizar esses dados, apresenta-se o quadro a seguir, no qual são sintetizadas as informações pertinentes:
Quadro I
	Nº 
	Espetáculo
	Local 
	Data
	Apresentações nº 
	Divulgação
	Peça/Página

	1
	Cada Sujeito do seu Jeito
	Brasília
	10 e 11/2/2007
	4
	Jornal 
	101/3-4
102/3-4

	2 
	Chico.Tom
	Brasília
	10/3/2007
	1
	Jornal 
	101/4
102/6-12

	3
	Chico.Tom
	Goiânia
	11/3/2007
	1
	Cartaz/Jornal
	101/5
102/13-15

	4
	Soltando a Franga
	Goiânia
	10-12/8/2007
	3
	Cartaz
	101/6
102/17

	5 
	Soltando a Franga
	Brasília
	8 e 9/12/2007
	2
	Jornal
	101/7
102/18-39

	6
	Coisa de Louco
	Brasília
	27/6/2009
	2
	Jornal/Cartaz
	101/7-8
103/3-5

	7
	De Tudo um Pouco
	Campo Grande (MS) 
	16/1/2010
	1
	Cartaz
	101/9
104/3

	8
	O Grilo Feliz
	Uberlândia
	16-31/1/2010
	64
	Cartaz/Outdoor/Foto/Cartaz
	101/10-12
104/15

	9
	Soltando a Franga
	Crixás (GO) 
	1-2/2/2010
	2
	Cartaz
	101/12
104/22-24

	10
	Hermanoteu na Terra de Godah
	Campo Grande
	27-28/2/2010
	2
	Cartaz
	101/13
104/26

	11
	Que História é Essa?
	Campo Grande
	21/3/2010
	1
	Cartaz
	101/14
104/28

	12
	Como Passar em Conc. Público
	Campo Grande
	10-11/4/2010
	2
	Cartaz
	101/15
104/30

	13
	Baderna da Vida Moderna
	Brasília
	21-23/4/2010
	3
	Jornal
	-

	14
	Baderna da Vida Moderna
	Goiânia
	24-25/4/2010
	2
	Jornal
	101/16-17
104/32-33

	15
	Garotos
	Campo Grande 
	8-9/5/2010
	2
	Cartaz
	101/18
104/35

	16
	Enfim, Nós
	Campo Grande
	29-30/5/2010
	2
	Cartaz
	101/19
104/41

	17
	Baderna da Vida Moderna
	Orizona
 (GO) 
	25/8/2018
	1
	Blog
	101/20
104/43

	18
	Baderna da Vida Moderna
	Brasília
	25/9/2010
	2
	Jornal/Cartaz 
	101/21
104/48-49

	19
	Fábrica de Chocolate
	Campo Grande
	1-2/10/2010
	2
	Cartaz/Jornal
	101/22-23
104/51-65

	20
	As Aventuras de Um Príncipe no Brasil
	Uberlândia
	6-12/10/2010
	28
	Blog
	101/24-25
104/67-78

	21
	Baderna da Vida Moderna
	Uberaba
	15/10/2010
	1
	Cartaz
	101/26
104/81-89

	22
	Baderna da Vida Moderna
	Uberlândia
	16/10/2010
	1
	Cartaz
	101/27
104/105

	23
	Baderna da Vida Moderna
	Goiânia
	23-24/10/2010
	2
	Release/Cartaz
	101/28
104/109-111, 113, 114

	24
	Decameron
	Campo Grande
	23-24/10/2010
	2
	Jornal
	101/29
104/118-133

	25
	Caixeiro do Riso
	Crixás (GO) 
	29-30/10/2010
	2
	Cartaz/Outdoor/Carta da Prefeitura
	101/30-31
104/135-151

	26
	Boom
	Campo Grande
	3-4/12/2010
	2
	Jornal
	101/32
104/153-168

	27
	Especial de Natal
	Goiânia
	11-12/12/2010
	2
	Jornal
	101/33
104/172-176

	28
	Dez Necessários
	Campo Grande
	29-30/1/2011
	2
	Cartaz/Jornal
	101/34-35
105/3-22

	29
	Diogo Portugal 
	Campo Grande
	19/2/2011
	1
	Cartaz/Jornal 
	101/35-36
105/24-40

	30
	Backardigans
	Campo Grande 
	26-27/2/2011
	5
	Cartaz/Foto/Jornal
	101/37-38
105/42-55

	31
	Minha Mãe é Uma Peça
	Campo Grande
	26-27/3/2011
	2
	Foto/Jornal
	101/39-40
105/57-76

	32
	Alucinadas
	Campo Grande
	16-17/4/2011
	2
	Jornal
	101/41-42
105/78-100

	33
	Minhas Sinceras Desculpas
	Campo Grande
	28/5/2011
	1
	Jornal
	101/43-44
105/102-129

				TOTAL
	152

	II - Das considerações finais:
Acerca das informações acima compiladas, a defesa aduziu argumentação no sentido de afirmar que as apresentações previstas foram "rigorosamente" executadas, em conformidade com o projeto aprovado. Afirmou que foram realizadas mais de 30 (trinta) espetáculo no centro-oeste brasileiro, buscando ampliar a "acessibilidade e democratização da cultura", de modo a contemplar cidades fora do circuito cultural com peças teatrais de "extrema qualidade e reconhecidas nacionalmente". Destacou os espetáculos realizados em Crixás/GO, Uberaba/MG e Uberlândia/MG, além das apresentações em Brasília/DF, Campo Grande e Goiânia/GO, bem como justificou a não execução em Palmas/TO, por falta de companhias teatrais interessadas.
Outrossim, contestou a afirmação de que não teria sido executado o plano de distribuição do projeto, uma vez que as apresentações teriam se realizado. Ressaltou, a propósito, que, mesmo com a ausência de prorrogação para captação de recursos e com o encerramento "abrupto" do projeto em 2011 - o que teria obstado a captação de 100% dos recursos autorizados - fora possível realizar diversas apresentações em 7 (sete) cidades da Região Centro-Oeste, dando-se os créditos ao Ministério da Cultura, em todas elas.
Por fim, reiterou que os recursos captados foram adequadamente utilizados, "seguindo a toda proposta delineada no Projeto 04-4817, de forma que não há qualquer irregularidade nas contas oriundas do referido projeto, bem como não existem quaisquer débitos da ARTE EM MARKETING - PROJETOS E EVENTOS LTDA e seus sócios junto ao erário".
	Análise:
Primeiramente, impende rememorar que a reprovação da prestação de contas lastreou-se nas conclusões do Parecer Técnico 116/2016-SEFIC/PASSIVO/G1 (peça 30) , no qual se concluiu que a proponente não teria logrado comprovar a execução do objeto (peças teatrais) , das medidas de acessibilidade, bem como dos planos de distribuição e de divulgação aprovados. De acordo com o parecer, foram solicitadas as informações necessárias para a comprovação pretendida, com o reenvio do Relatório Final (Anexo VIII) pormenorizado, contendo comprovação fotográfica, cartazes, folders ou mídia impressa. A diligência correspondente se efetuou por meio do Ofício 81/2016-G1/PASSIVO/SEFIC-MinC (peça 29) , não sendo atendida pela proponente. 
Em vista da não comprovação física da execução do objeto, no âmbito do MinC, não se efetuou a análise financeira dos elementos encaminhados a título de prestação de contas, a seguir elencados:
	a) Relatório de Execução da Receita e Despesa (peça 18) ;
	b) Relação de Pagamentos (peça 19) ;
	c) Relatório Físico (peça 20) ;
	d) Conciliação Bancária (peça 23) ;
	e) Extratos Bancários (peça 24) ;
	f) Relatório Final (peça 25) ;
	g) Comprovantes de Despesas - notas fiscais, recibos, outros - (peças 26-28) 
Como visto, as alegações de defesa apresentadas conjuntamente pelos responsáveis trouxeram robustas evidências da realização de 33 espetáculos teatrais, em 7 (sete) cidades da Região Centro-Oeste e Triângulo Mineiro (Brasília, Goiânia, Campo Grande, Crixás, Orizona, Uberlândia e Uberaba) .
Em que pesem as aludidas evidências, é forçoso convir que as sucessivas prorrogações de prazo para captação de recursos (peça 30, p. 1) protraíram o período de execução do Pronac 04-4817, fixando-o entre 30/09/2005 e 31/12/2010. Essa circunstância resulta em dificuldade para aferir-se a efetiva execução do objeto, nos termos propostos e aprovados pelo MinC, qual seja, "Apresentar, durante 12 meses, um grande espetáculo teatral, mensal, nas cidades de Brasília, Goiânia e Palmas" (peça 1, p. 3) .
Com efeito, o Quadro I evidencia que não foram realizados espetáculos até o ano de 2006, tendo as 152 (cento e cinquenta e dois) apresentações efetivamente executadas ocorrido nos anos de 2007 (9) , 2009 (2) , 2010 (128) e 2011 (13) . Desses espetáculos, foram realizados em Brasília e Goiânia - cidades originalmente previstas no projeto - apenas 7 (sete) e 5 (cinco) , respectivamente. Rememora-se que na cidade de Palmas/TO, originalmente contemplada no projeto, não acorreram companhias teatrais para realização das peças, segundo alegado pela defesa.
Nesse contexto, sopesando as dificuldades com que se depararam os responsáveis em executar o projeto (vide 31 supra) , notadamente em relação à captação esparsa dos recursos (entre 2006 e 2010 - item 5) , tem-se por razoável considerar que o projeto foi parcialmente executado, sob o aspecto físico. Ressalta-se que apesar de não terem sido realizados os espetáculos previstos para Palmas/TO - por razões ponderáveis - verifica-se a execução de apresentações na cidade de Campo Grande/MS, de porte compatível ou até mesmo superior à capital suprimida. Além disso, foram contempladas cidades do interior de Goiás (Crixás e Orizona) e do Triângulo Mineiro (Uberlândia e Uberaba) , possibilitando, com isso, inequívoca interiorização de atividades culturais, o que, ao fim, atende à finalidade pública colimada no projeto.
Noutro prisma, observa-se que os elementos coligidos a título de prestação de contas (29  supra) permitem correlacionar despesas que tenham sido efetivamente realizadas com a execução do Pronac 04-4817, de modo a comprovar, ao menos em parte, o regular emprego dos recursos captados para tal fim, uma vez que se mostra inequívoco que o objeto foi executado, ainda que parcialmente.
Para tanto, elaborou-se quadro a seguir, no qual são relacionadas apenas as despesas da Relação de Pagamentos que tenham correspondência com notas fiscais/recibos identificados com o projeto, e também com os cheques pelos quais foram pagas. As despesas com documentos fiscais/recibos ilegíveis, fora da data de vigência do projeto e sem número não foram consideradas, assim como foram desconsideradas as referências e valores ilegíveis na Relação de Pagamentos, e os cheques não identificados nos extratos bancários.
Quadro II
	Nº
	Beneficiário
	NF/RPA
	Data
	Valor
	Cheque
	Peça/Págs

	1
	Centro de Convenções BSB
	DAR
	31/1/2007
	1.530,00
	850018
	-2

	2
	Centro de Convenções BSB
	DAR 
	21/2/2007
	13.770,00
	850017
	-2

	3
	Ponto 15 Mìdia Exterior
	21473
	7/3/2007
	1.950,00
	850026
	26/1

	4
	Expansão Publ. e Eventos 
	350
	7/3/2007
	3.050,00
	850025
	26/2

	5
	Voetur Turismo
	79558
	9/3/2007
	6.574,42
	850015
	26/9

	6
	PB Constr. e Comércio
	2066
	9/3/2007
	6.400,50
	850024
	26/5

	7
	Digital Impressos
	3504
	9/3/2007
	810,00
	850023
	26/11

	8
	AC Panfletagem e Cia
	59
	10/3/2007
	600,00
	850029
	26/15

	9
	Criativa Gráf. e Editora
	28
	10/3/2007
	5.060,00
	850014
	26/17

	10
	Cia Vigil. e Segurança
	129
	10/3/2007
	3.500,00
	850028
	26/19

	11
	PM DF
	RECIBO
	10/3/2007
	1.084,52
	-4
	26/23

	12
	TC Prod. Artísticas
	145
	19/3/2007
	10.000,00
	8500221
	26/25

	13 
	TC Prod. Artísticas 
	146
	19/3/2007
	10.000,00
	8500221
	26/27

	14
	Bozo Empreend. Artísticos
	524
	22/3/2007
	20.000,00
	850021
	26/29

	15
	Marc Systems
	758
	12/4/2007
	6.500,00
	850016
	26/31

	16
	Ueine Cardoso Sales
	359
	13/8/2007
	800,00
	850033
	26/33

	17
	Asa Editora
	3270
	15/8/2007
	2.000,00
	850034
	26/353

	18
	PB Constr. e Comércio3
	2549
	15/8/2007
	6.546,00
	850037
	26/37

	19
	Rede Record TV Goya Ltda.3
	3389
	20/8/2007
	2.000,00
	850036
	26/39

	20
	NT Produções 
	468
	23/8/2007
	18.200,00
	850035
	26/41

	21
	D'Carlo Produções
	304
	31/8/2007
	4.500,00
	850019
	26/43

	22
	Vemas Produções
	976
	31/8/2007
	16.000,00
	850038
	26/45

	23
	Asa Editora
	3409
	12/11/2007
	1.300,00
	850009
	26/49

	24
	Papelar. Armarinho Tropical3
	8681
	21/11/2007
	104,00
	850039
	26/51

	25
	Hadgraph Gráfica 
	747
	30/11/2007
	2.400,00
	850041
	26/53

	26
	PB Constr. e Comércio 
	2779
	30/11/2007
	4.063,50
	850007
	26/55

	27
	Start Filmes
	135
	3/12/2007
	180,00
	850042
	26/57

	28
	Hadgraph Gráfica
	749
	6/12/2007
	500,00
	850005
	26/59

	29
	TEATRO NACIONAL
	RECIBO
	9/12/2007
	8.400,00
	850043
	26/61

	30
	SBT TV Studio BSB
	25675
	9/12/2007
	3.091,3
	850006
	-2

	31
	Paulo Cabral Piantino - ME
	147
	10/12/2007
	1.400,00
	850004
	26/65

	32
	NT Produções
	481
	10/12/2007
	18.200,00
	850008
	26/67

	33
	Correio Brasiliense3
	317439
	14/12/2007
	5.910,00
	850011
	26/71

	34
	Ueine Cardoso Sales3
	563
	17/12/2007
	1.200,00
	850047
	26/73

	35
	Rádio Terra FM Goiânia3
	6094
	18/12/2007
	990,00
	850047
	26/74

	36
	EDPO Exata Eventos3
	252
	19/12/0227
	739,00
	850047
	26/77

	37
	Executiva FM
	8469
	19/12/2007
	1.000,00
	850047
	-2

	38
	Start Filmes3
	137
	27/12/2007
	500,00
	850047
	26/83

	39
	NT Produções
	490
	5/3/2008
	2.500,00
	850047
	-2

	40
	Radio Cidade
	161
	18/3/2008
	7.500,00
	850047
	-2

	41
	Zureta Design
	55
	20/12/2007
	5.500,00
	850012
	26/81

	42
	Transportes Jet-Car
	220
	5/3/2008
	9.000,00
	850046
	-2

	43
	NT Produções 
	489
	5/3/2008
	16.700,00
	850020
	-2

	44
	NT Produções
	584
	26/6/2009
	18.900,00
	8500401
	26/91

	45
	Asa Editora Gráfica
	4370
	26/6/2009
	3.100,00
	8500401
	26/93

	46
	Fixa Projetos e Eventos
	4777
	4/1/2010
	32.000,00
	850002
850003
	26/97

	47
	Melannye N. Nascimento
	RPA
	15/1/2010
	960,00
	850011
	26/121

	48
	Norton C. Caixeta
	RPA 
	15/1/2010
	960,00
	850011
	26/123

	49
	Letícia M. Lima
	RPA 
	15/1/2010
	960,00
	850011
	26/125

	50
	Raiane A. Vieira
	RPA 
	15/1/2010
	960,00
	850011
	26/127

	51
	Leonardo R. Araújo
	RPA 
	15/1/2010
	960,00
	850011
	26/129

	52
	Adriana F. Silva
	RPA 
	15/1/2010
	960,00
	850011
	26/131

	53
	Mayara S. Borges
	RPA 
	15/1/2010
	960,00
	850011
	26/135

	54
	Clisman C.V. de Lara
	RPA 
	15/1/2010
	960,00
	850011
	26/137

	55
	Camila A. Nogueira
	RPA 
	15/1/2010
	960,00
	850011
	26/139

	56
	Mayara T. Cardoso
	RPA 
	15/1/2010
	960,00
	850011
	26/141

	57
	Guilherme V. Aguiar
	RPA
	15/1/2010
	960,00
	850011
	26/143

	58
	João Paulo A. Mota
	RPA 
	15/1/2010
	960,00
	850011
	26/145

	59
	Transassunção
	3
	18/1/2010
	15.000,00
	850005
	27/3

	60
	Placart Impr. Digital
	286
	21/1/2010
	1.500,00
	850008
	27/13

	61
	Placart Impr. Digital
	287
	21/1/2010
	1.500,00
	850007
	27/9

	62
	D.C. Eventos
	55
	22/1/2010
	19.000,00
	850009
	27/17

	62
	Viagens e Turismo Jovem
	14049
	22/1/2010
	2.223,12
	Doc 12801
	-2

	63
	Fixa Projetos e Eventos
	4781
	28/1/2010
	24.200,00
	850006
850010
	27/31

	64
	NT Produções
	639
	4/2/2010
	17.800,00
	850012
	27/39

	65
	Transportes Jet Car
	288
	4/2/2010
	13.500,00
	850013
	27/41

	66
	Asa Editora e Gráfica
	4702
	8/2/2010
	4.000,00
	850014
	27/43

	67
	Transportes Jet Car
	290
	16/3/2010
	6.750,00
	8500151
	27/49

	68
	NT Produções
	654
	29/3/2010
	8.900,00
	8500151
	27/57

	69
	Fixa Projetos e Eventos
	4890
	22/3/2010
	8.000,00
	850046
	27/51

	70
	PB Constr. Comércio
	485
	25/3/2010
	5.000,00
	850019
	27/55

	71
	Digital Impr. Graf. Editora
	5447
	5/4/2010
	3.850,00
	8500374
	27/59

	72
	Tecmídia Com. Visual
	10740
	5/4/2010
	257,00
	850018
	-2

	73
	Asa Editora e Gráfica
	4797
	15/4/2010
	7.150,00
	850017
	27/63

	74
	Sofia Cons. Assessoria 
	835
	15/4/2010
	10.250,00
	850020
	27/65

	75
	TV Anhanguera
	11631
	19/4/2010
	23.342,08
	850042
	-2

	76
	Outdoor Plus
	5310
	25/4/2010
	4.500,00
	850023
	27/69

	77
	Outdoor Plus
	5309
	25/4/2010
	2.300,00
	850023
	27/71

	78
	Rádio Terra FM Goiânia
	8544
	27/4/2010
	6.720,00
	850024
	27/83

	79
	NT Produções
	659
	1/5/2010
	17.800,00
	850022
	27/85

	80
	PB Constr. e Comércio
	576
	4/5/2010
	5.000,00
	850037
	-2

	81
	PB Constr. e Comércio
	585
	7/5/2010
	???
	850037
	-2

	82
	Corda e Luz Eventos
	1227
	11/5/2010
	24.000,00
	850048
	27/101

	83
	Corda e Luz Eventos
	1221
	14/5/2010
	44.400,00
	850043
	27/103

	84
	Menjes Projetos e Eventos
	41
	14/5/2010
	3.000,00
	850044
	27/105

	85
	Menjes Projetos e Eventos
	42
	14/5/2010
	3.500,00
	850045
	27/107

	86
	Corda e Luz Eventos 
	1228
	1/6/2010
	24.000,00
	850021
	27/109

	87
	Chroma Vídeo Prod. Eventos
	17
	12/8/2010
	700,00
	850027
	27/111

	88
	Radio Terra FM Goiânia 
	8883
	18/8/2010
	2.310,00
	850026
	27/115

	89
			Asa Editora e Gráfica
	4972
	12/8/2010
	1.000,00
	8500281
	27/113

	90
	PB Constr. e Comércio
	761
	19/8/2010
	1.280,00
	8500281
	27/117

	91
	PB Constr. e Comércio
	762
	19/8/2010
	2.684,60
	8500281
	27/119

	92
	Cinco Soluções - ME 
	776
	25/8/2010
	12.000,00
	8500294
	27/121

	93
	Cinco Soluções - ME
	777
	25/8/2010
	4.250,00
	8500304
	27/123

	94
	Studio Ciclone
	900
	25/8/2010
	750,00
	8500314
	27/124

	95
	Studio Ciclone
	901
	25/8/2010
	1.200,00
	8500324
	27/126

	96
	Publish Inovações
	1975
	25/8/2010
	3.000,00
	8500334
	27/128

	97
	Jéssica A. Correa
	RPA
	29/9/2010
	600,00
	8500374
	28/72

	98
	Renata R. Vieira
	RPA
	29/9/2010
	600,00
	8500754
	28/76

	99
	Publish Inovações
	2123
	2/10/2010
	25.800,00
	8500654
	27/130

	100
	Publish  Inovações 
	2124
	2/10/2010
	4.250,00
	8500614
	27/132

	101
	Publish Inovações
	2125
	2/10/2010
	1.200,00
	8500624
	27/134

	102
	E.R. França e Cia
	1735
	5/10/2010
	6.800,00
	8500534
	27/138

	103
	Voe Alto Turismo
	203
	5/10/2010
	3.553,44
	Doc 10061
	-2

	104
	Corda e Luz Eventos
	2160
	6/10/2010
	44.400,00
	8500344
	28/4

	105
	Menjes Projetos e Eventos 
	83
	6/10/2010
	3.000,00
	8500354
	28/10

	106
	Menjes Projetos e Eventos 
	84
	6/10/2010
	3.500,00
	8500364
	28/14

	107
	Rádio Cidade
	480
	9/10/2010
	702,00
	8500514
	28/16

	108
	HN Turismo e Eventos
	5047
	15/10/2010
	2.829,72
	850060
	-2

	109
	Cinco Soluções
	929
	24/10/2010
	38.700,00
	8500664
	28/28

	110
	Cinco Soluções
	930
	24/10/2010
	4.250,00
	8500634
	28/30

	111
	Cinco Soluções
	931
	24/10/2010
	1.200,00
	8500644
	28/32

	112
	Cinco Soluções
	1024
	25/10/2010
	24.000,00
	850071
	28/34

	113
	Studio Ciclone
	1402
	25/10/2010
	2.250,00
	850070
	28/36

	114
	Publish Inovações
	2222
	25/10/2010
	2.000,00
	850069
	28/38

	115
	Televisão Goyá Ltda.
	8210
	26/10/2010
	3.197,60
	8500404
	28/48

	116
	Giovane Braz Prod. Art.
	35
	29/10/2010
	19.100,00
	8500384
	28/62

	117
	Oitis Hotel 
	49572
	30/10/2010
	315,00
	850054
	-2

	118
	Chroma Vídeo Prod. Eventos
	55
	3/11/2010
	700,00
	8500594
	28/118

	119
	Carlinhos Som
	573
	5/11/2010
	3.600,00
	8500504
	28/120

	120
	Norinho Promoções Eventos 
	376
	8/11/2010
	20.000,00
	8500394
	28/122

	121
	Radio Esmeralda FM
	17
	10/11/2010
	3.000,00
	8500524
	28/124

	122
	Churrascaria Santa Fé
	932
	10/11/2010
	2.100,00
	8500494
	28/126

	123
	Hotel Santa Fé
	1060
	11/11/2010
	3.900,00
	8500584
	28/128

	124
	Zhuqe Eventos Propagandas
	14
	11/11/2010
	12.000,00
	850067
	28/130

Notas:
1 despesas pagas com um mesmo cheque (comprovadas) 
2 nota fiscal/recibo ausente (não comprovadas) 
3 nota fiscal/recibo sem indicação do Pronac 04-4817 (não comprovadas) 
4 cheque não identificado nos extratos bancários (parcialmente ausentes os extratos do período ago-dez/2010) (não comprovadas) 
Embora se possa verificar que, em sua maior parte, as despesas elencadas na Relação de Pagamentos (peça 19) encontra correspondência com os respectivos comprovantes (peças 26-28) e lançamentos bancários (peça 24) , identifica-se outras que, por algumas das ocorrências acima indicadas, não podem ser tidas por comprovadas (destaques em cinza claro no Quadro II e notas) . 
Vale registrar que a má qualidade da cópia da Relação de Pagamentos juntada aos autos (peça 19) impossibilitou a identificação de algumas despesas, em razão de estarem ilegíveis (tarja preta sobre os campos) .
Outro ponto a se destacar refere-se à desconsideração de todos os comprovantes sem a indicação do nome do projeto ou de seu número do Pronac. Embora não se olvide que a jurisprudência do TCU admita, excepcionalmente, a eficácia comprobatória de recibos/notas fiscais sem tais indicações, desde que contemporâneos e pertinentes ao objeto aprovado (e.g. Acórdão 13239/2016-TCU-Primeira Câmara, e 454/2020 - Segunda Câmara) , no presente caso optou-se por desconsiderar os comprovantes sem tal indicação, uma vez que os objetos a que se referiam não se correlacionam ao projeto, necessariamente, impossibilitando o estabelecimento do nexo causal. É o que se verifica em relação aos comprovantes listados nos campos 3,18, 19, 24, 33-38 do Quadro II.
Em relação aos extratos bancários, observou-se a solução de continuidade nos lançamentos alusivos ao período de agosto a dezembro de 2010, o que, certamente, prejudicou a comprovação da quase totalidade das despesas realizadas nesse período. No Quadro II, identifica-se essa circunstância nos seguintes campos: 92-102, 104-107, 109-111, 115, 116,118-123. Diversamente, em relação aos campos 11 e 71 respectivamente, não foi possível apontar nos extratos bancários o lançamento de pagamento da Taxa de Segurança para Eventos, à Polícia Militar do Distrito Federal (recibo à peça 26, p. 23) e também o cheque 850037, relacionado à Nota Fiscal 5447 (peça 27, p. 59) . 
Feitas essas observações, tem-se as seguintes despesas que podem ser consideradas como comprovadas, no âmbito do Pronac 04-4817:
Quadro III
	Nº
	Beneficiário
	NF/RPA
	Data
	Valor
	Cheque
	Peça/Págs

	1
	Expansão Publ. e Eventos 
	350
	7/3/2007
	3.050,00
	850025
	26/2

	2
	Voetur Turismo
	79558
	9/3/2007
	6.574,42
	850015
	26/9

	3
	PB Constr. e Comércio
	2066
	9/3/2007
	6.400,50
	850024
	26/5

	4
	Digital Impressos
	3504
	9/3/2007
	810,00
	850023
	26/11

	5
	AC Panfletagem e Cia
	59
	10/3/2007
	600,00
	850029
	26/15

	6
	Criativa Gráf. e Editora
	28
	10/3/2007
	5.060,00
	850014
	26/17

	7
	Cia Vigil. e Segurança
	129
	10/3/2007
	3.500,00
	850028
	26/19

	8
	TC Prod. Artísticas
	145
	19/3/2007
	10.000,00
	850022
	26/25

	9
	TC Prod. Artísticas 
	146
	19/3/2007
	10.000,00
	850022
	26/27

	10
	Bozo Empreend. Artísticos
	524
	22/3/2007
	20.000,00
	850021
	26/29

	11
	Marc Systems
	758
	12/4/2007
	6.500,00
	850016
	26/31

	12
	Ueine Cardoso Sales
	359
	13/8/2007
	800,00
	850033
	26/33

	13
	Asa Editora
	3270
	15/8/2007
	2.000,00
	850034
	26/353

	14
	NT Produções 
	468
	23/8/2007
	18.200,00
	850035
	26/41

	15
	D'Carlo Produções
	304
	31/8/2007
	4.500,00
	850019
	26/43

	16
	Vemas Produções
	976
	31/8/2007
	16.000,00
	850038
	26/45

	17
	Asa Editora
	3409
	12/11/2007
	1.300,00
	850009
	26/49

	18
	Hadgraph Gráfica 
	747
	30/11/2007
	2.400,00
	850041
	26/53

	19
	PB Constr. e Comércio 
	2779
	30/11/2007
	4.063,50
	850007
	26/55

	20
	Start Filmes
	135
	3/12/2007
	180,00
	850042
	26/57

	21
	Hadgraph Gráfica
	749
	6/12/2007
	500,00
	850005
	26/59

	22
	TEATRO NACIONAL
	RECIBO
	9/12/2007
	8.400,00
	850043
	26/61

	23
	Paulo Cabral Piantino - ME
	147
	10/12/2007
	1.400,00
	850004
	26/65

	24
	NT Produções
	481
	10/12/2007
	18.200,00
	850008
	26/67

	25
	Zureta Design
	55
	20/12/2007
	5.500,00
	850012
	26/81

	26
	NT Produções
	584
	26/6/2009
	18.900,00
	850040
	26/91

	27
	Asa Editora Gráfica
	4370
	26/6/2009
	3.100,00
	850040
	26/93

	28
	Fixa Projetos e Eventos
	4777
	4/1/2010
	32.000,00
	850002
850003
	26/97

	29
	Melannye N. Nascimento
	RPA
	15/1/2010
	960,00
	850011
	26/121

	30
	Norton C. Caixeta
	RPA 
	15/1/2010
	960,00
	850011
	26/123

	31
	Letícia M. Lima
	RPA 
	15/1/2010
	960,00
	850011
	26/125

	32
	Raiane A. Vieira
	RPA 
	15/1/2010
	960,00
	850011
	26/127

	33
	Leonardo R. Araújo
	RPA 
	15/1/2010
	960,00
	850011
	26/129

	34
	Adriana F. Silva
	RPA 
	15/1/2010
	960,00
	850011
	26/131

	35
	Mayara S. Borges
	RPA 
	15/1/2010
	960,00
	850011
	26/135

	36
	Clisman C.V. de Lara
	RPA 
	15/1/2010
	960,00
	850011
	26/137

	37
	Camila A. Nogueira
	RPA 
	15/1/2010
	960,00
	850011
	26/139

	38
	Mayara T. Cardoso
	RPA 
	15/1/2010
	960,00
	850011
	26/141

	39
	Guilherme V. Aguiar
	RPA
	15/1/2010
	960,00
	850011
	26/143

	40
	João Paulo A. Mota
	RPA 
	15/1/2010
	960,00
	850011
	26/145

	41
	Transassunção
	3
	18/1/2010
	15.000,00
	850005
	27/3

	42
	Placart Impr. Digital
	286
	21/1/2010
	1.500,00
	850008
	27/13

	43
	Placart Impr. Digital
	287
	21/1/2010
	1.500,00
	850007
	27/9

	44
	D.C. Eventos
	55
	22/1/2010
	19.000,00
	850009
	27/17

	45
	Fixa Projetos e Eventos
	4781
	28/1/2010
	24.200,00
	850006
850010
	27/31

	46
	NT Produções
	639
	4/2/2010
	17.800,00
	850012
	27/39

	47
	Transportes Jet Car
	288
	4/2/2010
	13.500,00
	850013
	27/41

	48
	Asa Editora e Gráfica
	4702
	8/2/2010
	4.000,00
	850014
	27/43

	49
	Transportes Jet Car
	290
	16/3/2010
	6.750,00
	850015
	27/49

	50
	NT Produções
	654
	29/3/2010
	8.900,00
	850015
	27/57

	51
	Fixa Projetos e Eventos
	4890
	22/3/2010
	8.000,00
	850046
	27/51

	52
	PB Constr. Comércio
	485
	25/3/2010
	5.000,00
	850019
	27/55

	53
	Asa Editora e Gráfica
	4797
	15/4/2010
	7.150,00
	850017
	27/63

	54
	Sofia Cons. Assessoria 
	835
	15/4/2010
	10.250,00
	850020
	27/65

	55
	Outdoor Plus
	5310
	25/4/2010
	4.500,00
	850023
	27/69

	56
	Outdoor Plus
	5309
	25/4/2010
	2.300,00
	850023
	27/71

	57
	Rádio Terra FM Goiânia
	8544
	27/4/2010
	6.720,00
	850024
	27/83

	58
	NT Produções
	659
	1/5/2010
	17.800,00
	850022
	27/85

	59
	Corda e Luz Eventos
	1227
	11/5/2010
	24.000,00
	850048
	27/101

	60
	Corda e Luz Eventos
	1221
	14/5/2010
	44.400,00
	850043
	27/103

	61
	Menjes Projetos e Eventos
	41
	14/5/2010
	3.000,00
	850044
	27/105

	62
	Menjes Projetos e Eventos
	42
	14/5/2010
	3.500,00
	850045
	27/107

	63
	Corda e Luz Eventos 
	1228
	1/6/2010
	24.000,00
	850021
	27/109

	64
	Chroma Vídeo Prod. Eventos
	17
	12/8/2010
	700,00
	850027
	27/111

	65
	Radio Terra FM Goiânia 
	8883
	18/8/2010
	2.310,00
	850026
	27/115

	66
			Asa Editora e Gráfica
	4972
	12/8/2010
	1.000,00
	850028
	27/113

	67
	PB Constr. e Comércio
	761
	19/8/2010
	1.280,00
	850028
	27/117

	68
	PB Constr. e Comércio
	762
	19/8/2010
	2.684,60
	850028
	27/119

	69
	Cinco Soluções
	1024
	25/10/2010
	24.000,00
	850071
	28/34

	70
	Studio Ciclone
	1402
	25/10/2010
	2.250,00
	850070
	28/36

	71
	Publish Inovações
	2222
	25/10/2010
	2.000,00
	850069
	28/38

	72
	Zhuqe Eventos Propagandas
	14
	11/11/2010
	12.000,00
	850067
	28/130

				TOTAL
	542.052,52
		
Em vista do exposto, manifesta-se por que sejam parcialmente acolhidas as alegações de defesa examinadas, reconhecendo a comprovação da regular aplicação do montante de R$ 542.052,52	 no Pronac 04-4817. Por conseguinte, esse valor ser abatido das primeiras parcelas da dívida, em favor do devedor. Desse modo, reconfigura-se o débito apurado nestas contas especiais, conforme se segue: 
	Data de ocorrência
	Valor histórico (R$) 

	25/3/2010
	7.947,48

	7/4/2010
	32.500,00

	12/5/2010
	32.500,00

	13/8/2010
	30.000,00

Prescrição da Pretensão Punitiva
Vale ressaltar que a pretensão punitiva do TCU, conforme Acórdão 1441/2016-TCU-Plenário, Relator: Benjamin Zymler, que uniformizou a jurisprudência acerca dessa questão, subordina-se ao prazo geral de prescrição indicado no art. 205 do Código Civil, que é de dez anos, contado da data de ocorrência da irregularidade sancionada, nos termos do art. 189 do Código Civil, sendo este prazo interrompido pelo ato que ordenar a citação, a audiência ou a oitiva dos responsáveis.
Observa-se que os responsáveis poderiam ter sanado as pendências que resultaram na irregularidade das contas até o prazo final para sua apresentação, ocorrido em 27/4/2011. Portanto, esse é o termo inicial da prescrição ora tratada. Desse modo, considerando que o ato de ordenação da citação ocorreu em 21/5/2020  (peça 69) , não ocorreu a prescrição da pretensão punitiva do TCU, no presente caso.
CONCLUSÃO
Em face da análise promovida na seção "Exame Técnico", verifica-se que a defesa apresentada pelos responsáveis Arte Em Marketing - Projetos e Eventos Ltda. - ME, Cláudia Regina Silva Macêdo, Flávio Vinícius Macêdo e Pedro Victor Silva Macêdo se prestaram a comprovar a regular aplicação de expressiva parte dos recursos captados para a execução do Pronac 04-4817, a qual se propõe seja abatida do débito originalmente configurado nesta TCE.
No que tange ao exame da boa-fé dos responsáveis para fins de concessão de novo prazo para o recolhimento do débito sem a incidência de juros de mora (art. 202 do Regimento Interno/TCU) , entende-se que a análise empreendida permita reconhecê-la em relação aos responsáveis, uma vez que a defesa apresentada demonstrou, fartamente, as ações empreendidas em favor da consecução do objetivo do projeto cultural.
Diante disso, deve ser aplicada a medida prevista no § 3º do art. 202, do Regimento Interno/TCU, com a fixação de novo e improrrogável prazo de 15 (quinze) dias, para que os responsáveis promovam e comprovem o recolhimento do débito remanescente, aos cofres do Fundo Nacional de Cultura - FNC.
Por fim, reitera-se que, no presente caso, não ocorreu a prescrição da pretensão punitiva do TCU, na forma do Acórdão 1441/2016-TCU-Plenário, conforme analisado anteriormente (item 42) .
PROPOSTA DE ENCAMINHAMENTO
Diante do exposto, submetemos os autos à consideração superior, propondo ao Tribunal:
	a) acolher parcialmente as alegações de defesa apresentadas pelos responsáveis Arte Em Marketing - Projetos e Eventos Ltda. - Me (CNPJ: 02.437.404/0001-72) , Cláudia Regina Silva Macêdo (CPF: XXX.078.601-XX) , Flávio Vinícius Macedo (CPF: XXX.766.441-XX) e Pedro Victor Silva Macêdo (CPF: XXX.576.271-XX) ;
	b) fixar novo e improrrogável prazo de 15 (quinze) dias, a contar da notificação, com fundamento nos arts. 12, §§ 1º e 2º, da Lei 8.443/1992 e 202, §§ 2º e 3º, do Regimento Interno do TCU, para que os responsáveis Arte Em Marketing - Projetos e Eventos Ltda. - Me (CNPJ: 02.437.404/0001-72) , Cláudia Regina Silva Macêdo (CPF: XXX.078.601-XX) , Flávio Vinícius Macedo (CPF: XXX.766.441-XX) e Pedro Victor Silva Macêdo (CPF: XXX.576.271-XX) efetuem, e comprovem perante este Tribunal, o recolhimento das quantias a seguir especificadas aos cofres do Fundo Nacional de Cultura - FNC, atualizada monetariamente a partir das datas indicadas até a data do efetivo recolhimento, na forma prevista na legislação em vigor:
	Data 
	Valor histórico (R$) 

	25/3/2010
	7.947,48

	7/4/2010
	32.500,00

	12/5/2010
	32.500,00

	13/8/2010
	30.000,00

	c) informar aos responsáveis que o recolhimento tempestivo das quantias acimas indicadas, atualizada monetariamente, sanará o processo e resultará na regularidade com ressalva das presentes contas; por outro lado, a ausência dessa liquidação levará à irregularidade de suas contas, com imputação de débito, que além de ser atualizado monetariamente será também acrescido de juros moratórios;
	d) enviar cópia do Acórdão que vier a ser proferido à Secretaria Especial da Cultura e aos responsáveis, para ciência."
	É o Relatório.

8.1. Israel Marcos de Sousa Santana (46.411/OAB-DF) e outros, representando Arte em Marketing - Projetos e Eventos Ltda - ME, Cláudia Regina Silva Macêdo, Flávio Vinicius Macêdo e Pedro Victor Silva Macêdo.

Procurador Marinus Eduardo De Vries Marsico.

TOMADA DE CONTAS ESPECIAL. NÃO COMPROVAÇÃO DA BOA E REGULAR GESTÃO DOS RECURSOS CAPTADOS para ações do PROJETO CULTURAL PRONAC 044817. CITAÇÃO. PARTE DOS GASTOS JUSTIFICADOS. COMPROVAÇÃO DE BOA-FÉ. NOVA CITAÇÃO PELO SALDO REMANESCENTE. APLICAÇÃO DO ART. 202, §3º, DO RITCU. CIÊNCIA.

TOMADA DE CONTAS ESPECIAL (TCE)

Secretaria de Controle Externo de Tomada de Contas Especial (SecexTCE).

Conforme consignado no Relatório precedente, esta Tomada de Contas Especial foi instaurada pela Secretaria Especial da Cultura em desfavor da empresa Arte em Marketing - Projetos e Eventos Ltda. - ME, de Cláudia Regina Silva Macêdo e de Pedro Victor Silva Macêdo, em razão da não comprovação da regular aplicação dos recursos captados para a execução do projeto cultural intitulado "Circuito de Teatro Centro Oeste" (Pronac 044817) , cujo objetivo consistia em apresentar, durante 12 (doze) meses, espetáculos teatrais mensais, nas cidades de Brasília, Goiânia e Palmas.
A empresa proponente captou recursos no montante histórico de R$ 645.000,00, havendo o tomador de contas instaurado a presente TCE devido aos seguintes indícios de irregularidades: 
"a) não foi possível comprovar a realização do objeto;
b) não foi possível comprovar o atendimento das medidas de acessibilidade;
c) o plano de distribuição não foi cumprido, visto que os produtos ou direitos resultantes do projeto não foram realizados dentro dos limites estabelecidos, bem como não proporcionou a democratização do acesso aos bens e serviços resultantes, não atendendo ao contido no nos artigos Art. 27, 44;45 e 46 do Decreto 5.761/2006;
d) o Plano de Divulgação não foi executado conforme o Plano Básico de Divulgação aprovado pela Comissão Nacional de Incentivo à Cultura - CNIC, pois não atendeu ao art. 47 do Decreto n. 5.761/2006, por não conter a logomarca do MinC nos produtos;
e) não foram apresentados os recibos de mecenato;
f) relatório final preenchido de forma sucinta, sem narrar como ocorreu a execução do projeto."
No seu Relatório (peça 86) , o tomador concluiu que o prejuízo importaria no valor original total de R$ 645.000,00, imputando-se a responsabilidade à empresa Arte Em Marketing - Projetos e Eventos Ltda. - Me, e à sua sócia-administradora, Sra. Cláudia Regina Silva Macêdo, na condição de dirigente. 
Na mesma linha, o relatório de auditoria emitido pela Controladoria-Geral da União (peça 60) , o certificado de auditoria e o parecer do dirigente do órgão de controle interno apontaram a irregularidade das contas (peças 61 e 62) . O devido conhecimento pela autoridade ministerial está registrado à peça 63. 
A SecexTCE, por sua vez, incluiu o Sr. Pedro Vitor Silva entre os responsáveis, tendo em vista que, conforme cópias de contrato social adicionadas aos autos (peças 2 e 8) a administração da sociedade competia a:
b) Cláudia Regina Silva Macêdo (CPF 599.078.601-82) : de 25/1/2007 até presente data;
c) Pedro Victor Silva Macêdo (CPF 037.576.271-05) : de 5/6/2009 até presente data.
Os responsáveis apresentaram intempestivamente suas alegações de defesa, recebidas e analisadas em respeito ao princípio da verdade material. 
Adianto que acompanho as análises e conclusões da SecexTCE, que contaram com a concordância do MPTCU, e as acolho como minhas razões de decidir sem prejuízo dos breves comentários a seguir.
Rememoro que, inicialmente, as contas foram reprovadas por não comprovação da execução do objeto, que consistia em peças teatrais, medidas de acessibilidade, bem como em planos de distribuição e divulgação aprovados (peça 30) . A diligência do tomador de contas (peça 29) não foi atendida pelo proponente. 
Assim, como não houve comprovação física da execução do objeto no âmbito do MinC, não se efetuou a análise financeira dos elementos encaminhados a título de prestação de contas. 
No âmbito do TCU, por outro lado, as alegações de defesa apresentadas conjuntamente pelos responsáveis trouxeram evidências da realização de 33 espetáculos teatrais em 7 (sete) cidades da Região Centro-Oeste e do Triângulo Mineiro (Brasília, Goiânia, Campo Grande, Crixás, Orizona, Uberlândia e Uberaba) .
A SecexTCE, em sua diligente análise, verificou que o objeto não foi executado exatamente nos termos aprovados pelo MinC. Pondera, por outro lado, que "as sucessivas prorrogações de prazo para captação de recursos (peça 30, p. 1) protraíram o período de execução do Pronac 04-4817, fixando-o entre 30/09/2005 e 31/12/2010."
A unidade técnica considera que tais atrasos influenciaram no cronograma de execução, ressaltando que, embora não tenham sido realizados espetáculos até o ano de 2006, houve 152 (cento e cinquenta e duas) apresentações realizadas nos anos de 2007 (9) , 2009 (2) , 2010 (128) e 2011 (13) . 
Conclui, assim, que houve a execução física parcial do projeto. 
Quanto à execução financeira, observa "que os elementos coligidos a título de prestação de contas (29 supra) permitem correlacionar despesas que tenham sido efetivamente realizadas com a execução do Pronac 04-4817, de modo a comprovar, ao menos em parte, o regular emprego dos recursos captados para tal fim, uma vez que se mostra inequívoco que o objeto foi executado, ainda que parcialmente."
A unidade elaborou minucioso quadro, relacionando as despesas da Relação de Pagamentos com as correspondentes notas fiscais e recibos identificados com o projeto, bem como os respectivos cheques, quando possível. Assim, foi possível verificar que em sua maior parte, as despesas elencadas na Relação de Pagamentos encontram correspondência com os respectivos comprovantes. 
Pontualmente, a SecexTCE destaca algumas lacunas e impropriedades na documentação encaminhada, e que impedem o acolhimento integral das alegações de defesa.  
Das impropriedades apontadas, destaco que foram desconsiderados os comprovantes sem a indicação do nome do projeto ou de seu número do Pronac, uma vez que os objetos a que se referiam não se correlacionam ao projeto, impossibilitando o estabelecimento do nexo causal. 
Além disso, há descontinuidade nos extratos bancários que também prejudicaram o estabelecimento do referido nexo causal em relação aos lançamentos alusivos ao período de agosto a dezembro de 2010, comprometendo a comprovação da quase totalidade das despesas realizadas nesse período. 
Por fim, após contabilizar todos os comprovantes em que foi possível atestar o necessário nexo causal das despesas efetuadas, a unidade técnica propõe o acolhimento parcial das alegações de defesa, com o reconhecimento da comprovação da regular aplicação de recursos do convênio no montante de R$ 542.052,52, abatendo-se esse valor das primeiras parcelas da dívida.
Anuo integralmente à minuciosa análise empreendida pela SecexTCE, em face dos documentos encaminhados extemporaneamente pelos responsáveis, e que pode ser conferida nos itens 35 a 41 do relatório transcrito.  
Importa mencionar que não há prescrição da pretenso punitiva. Como bem aponta a unidade técnica, os responsáveis poderiam ter sanado as pendências que resultaram na irregularidade das contas até o prazo final para sua apresentação, ocorrido em 27/4/2011. Portanto, esse é o termo inicial da prescrição ora tratada, há menos de dez anos do ato de ordenação da citação, ocorrido em 21/5/2020.
Por fim, em vista da documentação apresentada, com farta documentação das ações empreendidas no âmbito do projeto cultural a despeito dos atrasos nos repasses, e considerando as lacunas pontuais referentes à execução financeira, entendo que cabe reconhecer a boa-fé dos responsáveis para fins de concessão de novo prazo para o recolhimento do débito sem a incidência de juros de mora, como previsto no §3º do art. 202, do Regimento Interno/TCU.
	Ante o exposto, VOTO no sentido de que o Tribunal adote a deliberação que ora submeto à apreciação deste Colegiado.
TCU, Sala das Sessões, em 17 de agosto de 2021.
AROLDO CEDRAZ 
Relator